臺灣臺北地方法院民事判決　　　　　　　95年度訴字第1518號
原　　　告　乙○○
　　　　　　甲○○
共　　　同
訴訟代理人　王桂樹律師
被　　　告　丁○○
訴訟代理人　陳正磊律師
複 代理 人　丙○○
被　　　告　庚○○
　　　　　　　　　　　　之4號.
　　　　　　辛○○
　　　　　　戊○○
　　　　　　己○○
當事人間請求遷讓房屋等事件，經本院於中華民國96年5 月22日
言詞辯論終結，判決如下：
    主      文
被告丁○○、戊○○應自坐落台北市○○區○○段三小段2274建
號建物（門牌號碼為台北市○○路○段二十號一樓）房屋遷出，
並將該房屋交還原告。
被告丁○○應給付原告新台幣捌拾肆萬零捌佰貳拾伍元，及自民
國九十五年三月三日起至返還上開房屋之日止，按月給付原告新
台幣壹萬仟零拾柒元。
原告其餘之訴駁回。
訴訟費用由被告丁○○、戊○○負擔十分之三，由被告丁○○負
擔十分之二，餘由原告負擔。
本判決第一項，於原告以新台幣伍拾伍萬元為被告丁○○、戊○○供擔保後，得假執行。但被告丁○○如以新台幣壹佰伍拾陸萬
肆仟肆佰柒拾元為原告預供擔保後，得免為假執行。
本判決第二項，於原告以新台幣肆拾萬元為被告丁○○供擔保後
，得假執行。但被告丁○○如以新台幣壹佰零萬陸仟佰捌拾
元為原告預供擔保後，得免為假執行。
原告其餘假執行之聲請駁回。
    事實及理由
甲、程序方面：
一、本件被告庚○○、辛○○、戊○○、己○○經合法通知，未
    於最後言詞辯論期日到場，核無民事訴訟法第三百八十六條
    所列各款情形，應依原告之聲請，由其對被告庚○○、辛○○、戊○○、己○○部分一造辯論而為判決。
二、次按請求之基礎事實同一者，縱於訴狀送達後，原告仍得將
    原訴變更或追加他訴，無須得被告同意，此觀民事訴訟法第
    二百五十五條第一項第二款規定自明。
  (一)所謂請求之基礎事實同一，係指變更或追加之訴與原訴之主
    要爭點有其共同性，各請求利益之主張在社會生活上可認為
    同一或關連，而就原請求之訴訟及證據資料，於審理繼續進
    行在相當程度範圍內具有同一性或一體性，得期待於後請求
    之審理予以利用，俾先後兩請求在同一程序得加以解決，避
    免重複審理，進而為統一解決紛爭，且無害於他造當事人程
    序權之保障，俾符訴訟經濟者稱之。判斷是否合於本款之請
    求之基礎事實同一，應考慮被告之防禦權是否受到不利益及
    在訴訟之過程，准予為訴之變更、追加後，原來已經進行過
    之訴訟資料與証據資料，有無繼續使用之可能性及價值等情
    。
  (二)本件原告起訴時主張之原因事實係以被告丁○○無權占有其
    所有坐落台北市○○路○段20號1 樓房屋，又將該房屋委由
    被告庚○○、辛○○占用，被告庚○○等二人再委由其子被
    告戊○○占用為據，而本於民法第七百六十七條、第一百七
    十九條規定，請求被告自該房屋中遷出、返還房屋並請求被
    告丁○○給付無權占有相當於租金之不當得利等情。嗣於訴
    訟進行中追加己○○為共同被告，主張被告己○○亦有無權
    占用房屋之情，追加部分則聲明請求被告己○○自房屋中遷
    出、返還占有等語（見本院卷(二)第60至62頁）。經核原告追
    加己○○為共同被告，追加前後所主張之基礎事實均以其所
    有之上開房屋遭被告無權占有為依據，關於被告是否負有返
    還房屋占有之義務、被告丁○○是否應給付不當得利等情，
    在社會生活上可認為相關連，且就原請求之訴訟資料及證據
    ，於審理繼續進行在相當程度範圍內仍具有一體性，揆諸首
    揭法條規定，應准許其為訴之追加，合先敘明。
三、被告丁○○本提起反訴，求為確認其對台北市○○路○段20
    號1 樓房屋有公同共有權存在（見本院卷(一)第161 頁），嗣
    於本院民國95年9 月19日言詞辯論期日撤回反訴，此經原告
    同意（見本院卷(二)第112 頁背面），依民事訴訟法第二百六
    十二條第一項、第二百六十三條規定，反訴部分視同未起訴
    ，併予敘明。
乙、得心證之理由：
一、原告主張：
  (一)坐落台北市○○區○○段三小段2274建號建物、門牌號碼台
    北市○○路○段20號1 樓房屋（下稱系爭房屋）係由訴外人
    祭祀公業李德茂以其所有之基地與建商合建後，分配予派下
    員訴外人李四海，李四海死亡後由原告繼承所有權，原告乙○○、甲○○為系爭房屋之所有權人，應有部分各二分一。
    惟系爭房屋前遭被告庚○○及訴外人陳錫明無權占有，經本
    院以87年度執字第4373號遷讓房屋強制執行事件於87年6 月
    17 日 上午10時至現場執行點交程序，而交原告占有，但被
    告丁○○卻在當日法院人員離開現場後，隨即進入系爭房屋
    無權占有，更將系爭房屋委由被告庚○○、辛○○夫妻占有
    ，被告辛○○再委由其子即被告戊○○占有經營「丐幫滷味
    」，另被告己○○則占有系爭房屋一部分，用以經營七夢湖
    繪畫工作室。被告丁○○基於共同被告庚○○、辛○○、戊○○、己○○之委任關係，得請求上述共同被告返還系爭房
    屋，則原告依民法第七百六十七條、第九百四十條、第九百
    四十一條規定，得請求被告自系爭房屋中遷出，將房屋交還
    原告。
  (二)又系爭房屋坐落基地即台北市○○區○○段三小段436 之4
    地號土地，所有權雖仍登記為祭祀公業李德茂所有，但祭祀
    公業李德茂既將其依建商間合建契約所分得之系爭房屋分配
    予為派下之原告，可見，祭祀公業李德茂有將系爭房屋及坐
    落基地之使用收益權分配予原告，而原告所有之系爭房屋遭
    被告無權占有，受有損害，依民法第一百七十九條、土地法
    第九十七條、土地法施行法第二十五條規定，被告丁○○應
    返還所受占有之利益。系爭房屋坐落基地面積836 平方公尺
    ，93年度申報地價為每平方公尺新台幣（下同）79,186元，
    按二分之一計算後，土地價值為3,740,271.5 元，加計系爭
    房屋現值2,500,000 元後，土地房屋總價合計6,240,271.5
    元，依年息10% 計算被告丁○○每年所受利益為624,027.1
    元，總計95年往前推算五年間，被告丁○○應返還之不當得
    利數額為3,120,135.5 元；自起訴狀繕本送達翌日起每月應
    返還數額為52,002.2元（624,027.1 ÷12）。
  (三)為此本於所有物返還請求權及不當得利之法律關係，起訴請
    求被告自系爭房屋遷出並返還占有予原告，又被告丁○○另
    應就無權占有系爭房屋乙節，給付原告相當於租金之不當得
    利等語。並聲明：
  1.被告應自坐落台北市○○路○段20號1 樓房屋遷出，並將該
    房屋交還原告。
  2.被告丁○○應給付原告3,120,135.5 元，及自起訴狀繕本送
    達被告丁○○翌日起至交還前開房屋完畢日止，按月給付原
    告52,002.2元。
  3.願供擔保以代釋明，請准宣告假執行。
二、被告方面：
  (一)被告丁○○抗辯：
  1.系爭房屋係祭祀公業李德茂以祭祀公業所有土地與建商合建
    抽取分配與李媽福派下，但祭祀公業前管理人李四海卻分配
    登記在其名下，李四海死亡後由原告繼承，被告丁○○就系
    爭房屋基於派下權之取得而有公同共有權存在，自得使用收
    益，被告丁○○在本院87年度執字第4373號強制執行事件將
    系爭房屋點交原告後，因房屋空置，被告丁○○本於房屋公
    同共有權到場護產，係所有權之行使，並非無權占有，亦未
    曾委託被告戊○○占有使用系爭房屋、或將系爭房屋出租他
    人。
  2.何況被告丁○○並未占有使用系爭房屋，自不負有返還系爭
    房屋之占有與原告之義務。
  3.祭祀公業李德茂基於與建商間合建契約分得系爭房屋，為原
    始取得所有權，系爭房屋屬於祭祀公業派下員公同共有，並
    借用當時擔任祭祀公業管理人之李四海名義登記所有權，因
    此，祭祀公業與李四海間存有信託登記契約關係，李四海既
    已死亡，信託契約關係消滅，其繼承人即原告對系爭房屋並
    無實質所有權，應將系爭房屋返還予祭祀公業全體派下，無
    由對被告丁○○行使物上請求權。
  4.再者，原告既非系爭房屋真正所有權人，自未受有損害，其
    請求被告丁○○給付相當於租金之不當得利，並無理由。況
    系爭房屋84年度課稅現值為609,600 元，經過十年後尚須扣
    除折舊，價值應低於609,600元方是。
  5.並聲明：原告之訴及假執行聲請均駁回，如受不利判決，願
    供擔保請准宣告免為假執行。
  (二)被告己○○未於最後言詞辯論期日到場，惟據其前期日到場
    所為之聲明及陳述則以：其自94年11月17日起至95年8 月17
    日期間出境不在國內，亦未曾占有使用系爭房屋、經營七夢
    湖繪畫工作室，故未有無權占有系爭房屋之情事等語，資為
    抗辯。並聲明：原告之訴及假執行聲請均駁回。
  (三)被告庚○○、辛○○、戊○○未於言詞辯論期日到場，亦未
    提出書狀為任何聲明或陳述。
三、兩造不爭執之事實（詳見本院95年11月14日言詞辯論筆錄，
    卷(二)第131 頁背面）：
  (一)坐落於台北市○○區○○段三小段2274建號建物、門牌號碼
    台北市○○路○段20號1 樓房屋，目前係登記為原告乙○○
    、甲○○所有，應有部分各二分之一。
  (二)系爭房屋坐落基地為台北市○○區○○段三小段436 之4 地
    號土地，所有權人為祭祀公業李德茂。
  (三)被告丁○○為祭祀公業李德茂之派下員。
四、本件經兩造於本院95年11月14日言詞辯論期日整理後（見本
    院卷(二)第131 頁背面至第132 頁），兩造爭執之重點在於：
  (一)被告丁○○、庚○○、辛○○、戊○○、己○○是否確實占
    有系爭房屋？被告占有系爭房屋有無法律上權源？原告主張
    被告為無權占有，而本於民法第七百六十七條前段規定請求
    被告返還系爭房屋之占有，是否均有理由？
  (二)原告本於民法第一百七十九條規定請求被告丁○○就占有系
    爭房屋，給付相當於租金之不當得利，是否有據？其數額是
    否正當？
五、現就兩造爭執之重點分述如下：
  (一)被告丁○○、庚○○、辛○○、戊○○、己○○是否確實占
    有系爭房屋？被告占有系爭房屋有無法律上權源？原告主張
    被告為無權占有，而本於民法第七百六十七條前段規定請求
    被告返還系爭房屋之占有，是否均有理由？
  1.原告對被告所為抗辯，陳述略以：被告丁○○就系爭房屋並
    無公同共有權存在，縱然被告丁○○為祭祀公業李德茂之派
    下，但派下對公業財產並無確定之持分，故不等同於對系爭
    房屋取得公同共有權，依民法第七百五十八條規定，在未登
    記前不生取得所有權之效力；況被告丁○○前對原告訴請辦
    理系爭房屋所有權移轉登記，業經本院84年度重訴字第687
    號、臺灣高等法院92年度上更(四)字第64號、最高法院93年度
    台上字第2125號判決駁回確定，可見被告丁○○對系爭房屋
    並無取得共有權，更無使用收益權甚明；又原告亦為祭祀公
    業李德茂派下，系爭房屋係由祭祀公業分配登記與李四海，
    並非信託登記為李四海名義；至於訴外人李石登雖對系爭房
    屋聲請假處分執行，禁止原告為移轉、抵押、出租及其他處
    分行為，惟不影響原告訴請被告返還系爭房屋之權等語。
  2.按所有人對於無權占有或侵奪其所有物者，得請求返還之，
    民法第七百六十七條前段定有明文。本項所有物返還請求權
    之行使，須具備下列要件：
  (1)請求權之主體須為所有人或依法得行使所有權之人，而不動
    產以登記名義上所有人為原則，此項登記縱有無效之原因或
    錯誤之情事，在未經塗銷或依法更正登記前，仍以登記名義
    上之所有權人為限，方得為本項請求權之主體。至於在登記
    原因無效之情形，固然真正所有權人對於登記名義人得為本
    條請求權之主張，但主張其為真正所有權之人，應負舉證之
    責。
  (2)相對人須為現在占有該物之人，亦即現在仍事實上管領其物
    之人，縱其曾占有該物，惟現在未占有其物者，此時所有權
    人上不得對之行使物上請求權，請求返還所有物。此所指占
    有人包括直接占有人與間接占有人在內（民法第九百四十條
    、第九百四十一條規定）。再者，若經證明前後兩時為占有
    者，推定前後兩時之間，繼續占有（民法第九百四十四條第
    二項規定參照）。
  (3)相對人之占有須為無權占有或出於侵奪，所謂無權占有，係
    指占有人於所有人行使請求權時，無正當之權利而占有其物
    ，或雖有占有之權利而其權利已歸於消滅等情形而言。至於
    占有時間之長短、占有形成原因為何、占有出於故意或過失
    、善意或惡意占有等均非所問。
  3.被告丁○○辯稱：祭祀公業與李四海間存有信託登記契約關
    係，李四海既已死亡，信託契約關係消滅，其繼承人即原告
    對系爭房屋並無實質所有權等語；但此節為原告所否認。被
    告丁○○對於祭祀公業李德茂與李四海間存有信託契約之事
    實，並未舉證以實其說，所辯已無足採。縱使有信託契約關
    係存在，但信託契約關係終止或消滅後後，系爭房屋亦應回
    復為祭祀公業李德茂派下全體公同共有；然查，系爭房屋迄
    至本院言詞辯論終結時止，仍登記為原告所有，為兩造所不
    爭執之事實，而本件並無民法第七百五十九條規定各事由，
    是依同法第七百五十八條規定，在所有權登記尚未移轉登記
    與祭祀公業李德茂或其他派下之前，原告仍為所有人，依前
    開２之(1)說明，原告自得為民法第七百六十七條前段請求權
    主體，洵堪認定。
  4.關於被告丁○○部分：
  (1)被告丁○○雖謂：系爭房屋係祭祀公業李德茂以祭祀公業所
    有土地與建商合建抽取分配與李媽福派下，其基於派下權之
    取得而對系爭房屋有公同共有權存在，自得使用收益，其本
    於房屋公同共有權到場護產，係所有權之行使，並非無權占
    有等語。
  (2)惟按，派下權乃派下員對於祭祀公業所有權利及義務之總稱
    ；祭祀公業之財產則為派下全體所公同共有，並無所謂之應
    有部分，各公同共有人之權利及於公同共有物之全部，各公
    同共有人不得就公同共有物主張有其特定部分而擅加處分，
    縱加以處分，對公同共有人亦不生效力。換言之，祭祀公業
    之財產為派下全體公同共有，公業之業主權應認為屬於派下
    全體，公業公業之派下，並無確定的應有部分，僅有潛在的
    房份，此房份僅為各派下輪流管理公業或分配收益之比率，
    而不屬實質的權利，是以，不得視之為共有關係之應有部分
    。
  (3)首先，兩造固不爭執被告丁○○為祭祀公業李德茂派下員，
    但非謂被告丁○○對於系爭房屋即得就系爭房屋為處分、使
    用收益，此仍須視祭祀公業李德茂有無將系爭房屋分配由被
    告丁○○收益而決定。
  (4)次查，被告丁○○固提出祭祀公業李德茂第一屆第二十五次
    會議錄（見本院卷(二)第144 至150 頁），證明系爭房屋係分
    由李媽福房取得。卷查，觀諸該會議錄記載，祭祀公業曾將
    與建商合建之C3房屋地下室及一樓（即系爭房屋）抽籤分由
    李媽福房取得（見被告於本院96年5 月22日言詞辯論所述）
    ，但依前開說明，縱認系爭房屋係由祭祀公業李德茂決定分
    由李媽福房，然而，李媽福房下各派下，包括被告丁○○在
    內，對於系爭房屋究竟有如何之收益權限，並未見被告丁○○舉證以為證明。
  (5)據此，被告丁○○以其為祭祀公業李德茂派下，而謂其得使
    用收益系爭房屋，尚無可取。
  (6)至於被告所辯祭祀公業李德茂與原告被繼承人李四海間存有
    信託契約關係乙節，其未舉證證明，已於前述及，故被告丁○○尚不得以此而謂其有正當權利占有系爭房屋。
  (7)被告丁○○復否認其占有系爭房屋，但查，被告丁○○在本
    院87年度執字第4373號遷讓房屋強制執行事件執行程序中，
    曾於87年7 月29日執行期日到場表示：「系爭房屋係祭祀公
    業的財產，我是祭祀公業之派下員，我是在87年6 月17日貴
    院點交與債權人（即原告等）接管之後，我另在貴院執行人
    員離去之後再自行搬進來占有的，現系爭房屋由我開麵店、
    賣滷肉飯…系爭房屋係由我占有，但委託由羅添仁經營。」
    等語綦詳（見本院卷(一)第13至15頁執行筆錄），足見，被告
    丁○○自87年6 月17日起即已占有系爭房屋。次查，系爭房
    屋現仍由被告丁○○委由被告戊○○開店營業中，亦有台北
    市政府警察局信義分局95年7 月17日函在卷可稽（見本院卷
    (二)第71頁）。是以，被告丁○○為系爭房屋之現在占有人，
    洵足認定。
  (8)此外，被告又未能證明其占有使用系爭土地係經原告同意，
    及其占有系爭土地之合法權源，自難認其係有權占有系爭土
    地。依首揭民法第七百六十七條前段規定，被告丁○○占有
    使用系爭房屋，並無正當權源，自屬無權占有，原告請求被
    告丁○○自系爭房屋遷出，並將房屋返還予伊，洵屬有據。
  5.被告庚○○、辛○○、己○○並未占有系爭房屋，原告請求
    其等返還房屋，並無理由：
  (1)被告己○○否認其占有系爭房屋。經查，本院於95年6 月15
    日至系爭房屋現場勘驗時，被告庚○○、辛○○、己○○均
    未到場，當時現場雖有訴外人壬○○陳稱：其為被告己○○
    友人，受己○○委託暫時代為看管現場經營之七夢湖繪畫工
    作室等語（見本院卷(二)第22至23頁勘驗筆錄），但在場人壬○○並未經依民事訴訟法第三百十二條規定為具結，故所為
    前開陳述內容自乏證據能力，不得為裁判之依據。次查，被
    告己○○係戶籍設於台北市○○路○段18號，有戶籍謄本附
    卷足證（見本院卷(二)第76頁），難認對於系爭房屋有何事實
    上管領力可言。而原告復未能再舉證證明被告己○○有占有
    使用系爭房屋之情事，故所為主張自不足採。
  (2)原告雖提出委託書（見本院卷(一)第131 頁），用以證明被告
    庚○○、辛○○占有使用系爭房屋。然查，該委託書至多僅
    能證明被告丁○○曾有委任被告庚○○、辛○○管理系爭房
    屋，但被告庚○○、辛○○實際上是否果有依約履行、管領
    或管理使用系爭房屋，據此尚未能得以推知。又本院至系爭
    房屋現場勘驗時，被告庚○○、辛○○二人並未在現場，現
    場亦未見有其二人管理使用之情形（見上開勘驗筆錄），且
    被告庚○○、辛○○亦未有在系爭房屋設籍之情事，有戶籍
    謄本足稽（見本院卷(一)第151 、152 頁）。因此，原告主張
    被告庚○○、辛○○無權占有系爭房屋，自無足取。
  6.被告戊○○係受被告丁○○委託而在系爭房屋開店營業，有
    前述台北市政府警察局信義分局95年7 月17日函可證。故被
    告戊○○確實占有系爭房屋，應堪認定。
  7.雖訴外人吳石登曾以其對李四海等人有酬金債權存在為由，
    聲請本院就系爭房屋為假處分，經本院以77年度全字第2142
    號裁定准許，並為假處分執行在案，以上經本院調閱該假處
    分事件卷宗查閱無訛。然查：
  (1)本院前開假處分裁定主文為：「債權人分別提供如附表所示
    擔保金債務人對於如附表所示登記為李四海名義之不動產（
    包括系爭房屋在內），不得為移轉、抵押、出租及其他處分
    行為」，有裁定在卷可稽（見本院卷(二)第256 至258 頁）。
  (2)按處分行為係指直接使權利移轉、變更、增加負擔及消滅之
    行為而言，包括事實上及法律上處分在內。民法第七百六十
    五條規定：「所有人於法令限制之範圍內，得自由使用、收
    益、處分其所有物，並排除他人之干涉。」，事實上處分權
    乃類似所有權使用、收益、處分等權能之集合，原告為李四
    海之繼承人，依前述假處分裁定固然不得就系爭房屋為移轉
    、抵押、出租及其他處分行為，惟被告丁○○、戊○○無權
    占用系爭房屋，侵害原告對系爭房屋之使用、收益及事實上
    之處分權，已妨害原告對其房屋所有權之圓滿行使，原告為
    保全其對系爭房屋所有權權能之圓滿狀態，依民法第七百六
    十七條前段行使所有物返還請求權，應未違反上開假處分裁
    定限制內容，因並非屬於對系爭房屋增加負擔或消滅行為之
    故，是以，仍得准許之。
  8.綜前所述，被告丁○○、戊○○確實占有使用系爭房屋，且
    未能證明其占有之權利為何，故原告主張其等為無權占有，
    應返還系爭房屋，自應准許。至原告請求被告庚○○、辛○○、己○○自系爭房屋中遷出、返還房屋占有部分，因未能
    證明其等有占有系爭房屋之事實，所為請求，即不應准許。
  (二)原告本於民法第一百七十九條規定請求被告丁○○就占有系
    爭房屋，給付相當於租金之不當得利，是否有據？其數額是
    否正當？
  1.被告丁○○雖抗辯：原告非系爭房屋真正所有權人，自未受
    有損害，無不當得利請求權等語。惟如前(一)之３說明，原告
    確為系爭房屋所有人，被告丁○○此部分抗辯，尚無可取。
  2.按「無法律上之原因而受利益，致他人受損害者，應返還其
    利益。」，民法第一百七十九條前段定有明文。又不當得利
    之受領人，如其所受利益依其性質或其他情形不能返還者，
    應償還其價額，亦為同法第一百八十一條但書所明定者。再
    者，無權占有他人土地，可能獲得相當於租金之利益，此為
    社會通常之觀念，最高法院61年台上字第1695號判例可資參
    照。再參酌最高法院68年台上字第3071號判例意旨，可知基
    地租金之數額，除以基地申報地價為基礎外，尚須斟酌基地
    之位置，工商業繁榮之程度，占有人利用基地之經濟價值及
    所受利益等項，並與鄰地租金相比較，以為決定。此於無權
    占有他人房屋，亦應同為認定。
  3.被告丁○○既然無權占有系爭房屋，故為無法律上原因，致
    原告未能利用房屋受有損害，原告自得依不當得利之法律關
    係，請求被告返還其所受利益予原告；另被告丁○○所受利
    益係使用房屋，此一利益依其性質顯難以原狀（即系爭房屋
    於被告丁○○占用期間之使用利益）返還，揆諸前揭規定，
    自應償還其價額。
  4.其次，所應審究者厥為被告丁○○無權占有系爭房屋致原告
    受有損害，其所應償還之價額為何：
  (1)按城市房屋之租金，以不超過土地及其建築物申報總價年息
    百分之十為限，土地法第九十七條第一項固然定有明文。原
    告雖主張關於不當得利之償還價額應將系爭房屋及坐落基地
    土地總價併計，但查，系爭房屋坐落基地即台北市○○區○○段三小段436 之4 地號土地，所有權人為祭祀公業李德茂
    ，此有土地登記謄本在卷可稽（見本院卷(二)第52頁）。原告
    雖主張該土地經祭祀公業李德茂分配予其使用收益，但此情
    為被告丁○○所否認；就此原告並未再舉證證明，所述自不
    足採。因之，原告既非該土地所有人，則被告丁○○占有系
    爭房屋，原告亦難謂因此而無法利用上開土地致受有損害，
    準此，原告主張應併計該土地價額計算不當得利償還價額，
    顯與民法第一百七十九條不當得利構成要件有別。因之，關
    於被告丁○○所負不當得利返還責任數額之計算，應僅以系
    爭房屋價額定之。
  (2)經查，被告丁○○所占用之系爭房屋位於台北市○○路、松
    德路口約5 、60公尺處，面臨信義路六段馬路上，鄰近一樓
    建物大多為商業用途，上情業經本院至現場勘驗綦詳（見本
    院95年6 月15日勘驗筆錄，卷(二)第22頁），另有原告提出之
    地圖、現場照片及被告丁○○所提照片附卷足參（見本院卷
    (二)第27至30頁、第39至43頁），依該地圖顯示，系爭房屋尚
    鄰近永春國中、松山商職等學校，又與台北市信義計畫區距
    離不遠，此為兩造所不爭執。綜此，足認系爭房屋鄰近位置
    大抵為商業區域、交通堪稱便利、生活機能條件甚佳。準此
    ，原告請求按房屋申報價值年息10﹪計算不當得利，堪認為
    合理適當。
  (3)次查，系爭房屋價值單價經台北市政府地政處核定後，自90
    年至95年間依序為每平方公尺16,340元、16,150元、15,048
    元、14,801元、14,554元、14,307元，有台北市政府地政處
    95年7 月5 日函在卷足佐（見本院卷(二)第58頁），又依建物
    登記謄本所示，系爭房屋總面積為109.35平方公尺（見本院
    卷(二)第49、51頁），是以原告請求自90年起五年間（即90年
    1 月至94年12月止）應償還之不當得利價額，按上開各年度
    單價與房屋總面積計算後，系爭房屋90年至94年度價額各為
    1,786,779 元、1,766,003 元、1,645,499 元、1,618,489
    元、1,591,480 元（元以下四捨五入，下同），再以前述年
    息10﹪計算後，被告丁○○應償還之價額分別為178,678 元
    、176,600 元、164,550 元、161,849 元、159,148 元，總
    計為840,825 元。至於原告主張被告應再自起訴狀繕本送達
    翌日即95年3 月3 日起至返還系爭房屋之日止，按月負不當
    得利返還責任，依上述方式計算後被告丁○○每月應給付金
    額為13,037元（計算式為：14,307109.3510﹪12＝
    13,037）。原告請求超逾上述數額部分，不應准許。
六、綜上所述，被告丁○○、戊○○無權占有系爭房屋，應自系
    爭房屋中遷出，將系爭房屋返還原告。又被告丁○○占有系
    爭房屋，受有相當於租金之不當得利，按房屋估定價值計算
    後，以年息10﹪堪認適當。從而，原告本於所有物返還請求
    權及不當得利之法律關係，請求被告丁○○、戊○○應自系
    爭房屋遷出，並將房屋返還原告，及請求被告丁○○給付五
    年度相當於租金之不當得利共840,825 元，並自95年3 月3
    日起至返還系爭房屋之日止，按月給付13,037元，為有理由
    。至超逾部分，則難謂有據，應予駁回。
七、本件為判決之基礎已臻明確，兩造其餘之陳述及所提其他證
    據，經本院斟酌後，認為均於判決之結果無影響，亦與本案
    之爭點無涉，自無庸逐一論述，併此敘明。
丙、假執行之宣告：
    原告與被告丁○○陳明願供擔保，聲請宣告假執行或免為假
    執行，經核原告勝訴部分，合於法律規定，爰分別酌定相當
    之擔保金額宣告之；原告其餘假執行之聲請，因訴之駁回而
    失所依據，不予准許。
丁、結論：原告之訴為一部有理由，一部無理由，並依民事訴訟
    法第三百八十五條第一項前段、第七十九條、第八十五條第
    一項但書、第三百九十條第二項、第三百九十二條第二項，
    判決如主文。
中　　華　　民　　國　　96　　年　　6 　　月　　7 　　日
                  民事第三庭  法  官  賴錦華
以上正本係照原本作成。
如對本判決上訴，須於判決送達後二十日之不變期間內，向本院
提出上訴狀。
中　　華　　民　　國　　96　　年　　6 　　月　　8 　　日
                              書記官  林桂玉
